【裁判字號】    96,易,3386
【裁判日期】    970314
【裁判案由】    傷害等
【裁判全文】
臺灣臺北地方法院刑事判決              96年度易字第3386號
公  訴  人  臺灣臺北地方法院檢察署檢察官
被      告  丙○○
            乙○○
            甲○○
上列被告因傷害等案件，經檢察官提起公訴（96年度偵字第7982
號），本院判決如下：
    主  文
甲○○意圖為自己不法之所有，而竊取他人之動產，處拘役伍拾
日，如易科罰金，以銀元參佰元即新台幣玖佰元折算壹日；減為
拘役貳拾伍日，如易科罰金，以銀元參佰元即新台幣玖佰元折算
壹日。被訴傷害罪部分公訴不受理。
乙○○、丙○○被訴傷害罪部分均公訴不受理。
    事  實
壹、甲○○前因賭博案件，經臺灣臺北地方法院以93年度簡字第
    3095號判處有期徒刑3 月確定，甫於民國94年5 月13日易科
    罰金執行完畢（未構成累犯）。甲○○與乙○○原在臺北縣
    新店市○○路6 巷3 號同居，因心臟病開刀無法工作，又需
    現金繳納罰金，竟意圖為自己不法所有，於民國93年9 月某
    日間，利用與乙○○同居之機會，得知乙○○將其所有之金
    項鍊1 條、金戒指1 只（共3 兩6 錢5 分）放置在其同居房
    間之衣櫥內，竟趁乙○○不注意之際，竊取上揭金飾後，於
    同年月20日持至台北縣新店市○○街19號欣民當舖典當，得
    款新台幣（下同）5 萬元供己花用。
貳、案經臺北縣政府警察局新店分局報告臺灣臺北地方法院檢察
    署檢察官偵查起訴。
    理  由
壹、本件被告甲○○對於檢察官起訴書證據清單所提人證、物證
    之證據能力均不加以爭執，則該等證據自有證據能力，合先
    敘明。
貳、有罪部分：
一、經本院訊問後，被告甲○○雖坦承有與被告乙○○同居，且
    將該金飾予以典當等情，惟矢口否認有何公訴意旨所指之犯
    行，辯稱：伊與被告乙○○同居多年，二人共同居住之房屋
    也係伊出資興建，該點當之首飾為二人所共有，伊即不該當
    竊盜之犯行云云。
二、經查，乙○○前與他人訂婚之金項鍊1 條、金戒指1 只，原
    藏放於臺北縣新店市○○路6 巷3 號衣櫥內，事後為被告甲○○所竊取，並於93年9 月20日加以典當等情，業據證人乙○○於警詢、偵訊與本院審理時均供稱屬實，並提出與所述
    相符之欣民當票一紙為證。證人乙○○於本院審理時既表示
    願意原諒被告甲○○，並請求法院考量被告甲○○患有心臟
    病，給予改過自新之機會，則證人乙○○當無故意虛捏而攀
    誣被告甲○○之可能；況由乙○○所有全戶戶籍資料顯示，
    證人乙○○在73年與被告甲○○同居以前，確與許耀輝先生
    共同生下一女許瑋育，則證人乙○○所稱該金項鍊1 條、金
    戒指1 只係與他人訂婚而獲贈之禮物，衡情即屬有據。綜此
    ，由證人乙○○之證稱、被告之供稱與當票等證據，足見被
    告甲○○所辯無非係卸責之詞，不足採信。是本件事證明確
    ，被告犯行堪以認定，應予依法論科。
三、查被告行為後，刑法業經立法院通過修正，於94年2月2日經
    總統公布修正，並自95年7月1日生效。按行為後法律有變更
    者，適用行為時之法律，但行為後之法律有利於行為人者，
    適用最有利於行為人之法律，現行刑法第2條第1項定有明文
    。此條規定乃與刑法第1 條罪刑法定主義契合，而貫徹法律
    禁止溯及既往原則，係規範行為後法律變更所生新舊法律比
    較適用之準據法，是刑法第2條本身雖經修正，但刑法第2條
    既屬適用法律之準據法，本身尚無比較新舊法之問題，應一
    律適用裁判時之現行刑法第2 條規定以決定適用之刑罰法律
    ，先予辨明。又以本次刑法修正之比較新舊法，應就罪刑有
    關之共犯、未遂犯、想像競合犯、牽連犯、連續犯、結合犯
    ，以及累犯加重、自首減輕暨其他法定加減原因（如身分加
    減）與加減例等一切情形，綜其全部罪刑之結果而為比較（
    最高法院95年5月23日95年度第8次刑庭會議決議可資參照）
    。經查：刑法第320條第1項普通竊盜罪，法定刑得科或併科
    銀元500 元以下罰金，據修正後刑法施行法增訂第1條之1：
    「中華民國九十四年一月七日刑法修正施行後，刑法分則編
    所定罰金之貨幣單位為新臺幣。九十四年一月七日刑法修正
    時，刑法分則編未修正之條文定有罰金者，自九十四年一月
    七日刑法修正施行後，就其所定數額提高為三十倍。但七十
    二年六月二十六日至九十四年一月七日新增或修正之條文，
    就其所定數額提高為三倍」及刑法第33條第5 款修正為：「
    主刑之種類如下：... 五、罰金：新臺幣一千元以上，以百
    元計算之」等規定，依修正後之法律，刑法第320條第1項普
    通竊盜罪所得科處之罰金刑最高為新臺幣一萬五千元、最低
    為新臺幣一千元。惟依被告行為時之刑罰法律，即罰金罰鍰
    提高標準條例第1 條前段規定之提高倍數十倍及刑法第33條
    第5 款規定之罰金最低額一元計算，該罪之罰金刑最高為銀
    元五千元，最低額為銀元十元，換算為新臺幣，最高額雖與
    新法同為新臺幣一萬五千元，然最低額僅為新臺幣三十元。
    因此，比較上述修正前、後之刑罰法律，自以被告修正施行
    前即行為時關於科處罰金刑之法律較有利於被告。
四、核被告甲○○所為，係犯刑法第320 條第1 項之普通竊盜罪
    。爰審酌：(一)被告甲○○係國小畢業之學歷，行為時無業，
    智識程度不高；(二)被告甲○○與被害人乙○○原為同居20餘
    年之事實上夫妻關係；(三)被告甲○○因心臟病開刀無法工作
    ，又需現金繳納罰金，始徒手在二人同居之屋內竊取金飾加
    以典當之犯罪動機、目的與手段；(四)被告甲○○所竊取金飾
    典當價額達5 萬元，價值不低；(五)被告甲○○於警詢、偵訊
    及本院審理時雖均未能坦承犯行，惟係因自認該金飾係二人
    共有之財產，而被害人乙○○於本院審理時復替其求情，請
    求給予被告甲○○改過自新之機會等一切情狀，從輕量處如
    主文所示之刑。又被告行為時之易科罰金折算標準，修正前
    罰金罰鍰提高標準條例第2 條前段（現已刪除）規定，就其
    原定數額提高為一百倍折算一日，則被告行為時之易科罰金
    折算標準，應以銀元三百元折算一日，經折算為新臺幣後，
    應以新臺幣九百元折算為1 日。惟95年7 月1 日修正施行之
    刑法第41條第1 項前段則規定：「犯最重本刑為五年以下有
    期徒刑以下之刑之罪，而受六個月以下有期徒刑或拘役之宣
    告者，得以新臺幣一千元、二千元或三千元折算一日，易科
    罰金」，茲比較修正前後之易科罰金折算標準，以95年7 月
    1 日修正公布施行前之規定，較有利於被告，爰依修正前刑
    法第41條第1 項前段規定，就本院所量處被告之刑，定其易
    科罰金之折算標準。再被告行為時係在96年4 月24日以前，
    且其本案宣告刑為有期徒刑1 年6 月以下，爰依中華民國96
    年罪犯減刑條例第2 條第1 項第3 款、第7 條、第9 條之規
    定，減其宣告刑二分之一，並諭知易科罰金之折算標準。
參、公訴不受理部分：
一、公訴意旨略以：被告乙○○與被告甲○○原係同居關係，被
    告丙○○則係甲○○之友人，於96年3 月8 日上午7 時15分
    許，甲○○、丙○○因故與乙○○發生爭執，乙○○即基於
    傷害他人身體之犯意，徒手毆打丙○○，致丙○○受有受有
    左胸部挫傷及瘀血班約6 ×5 公分、左上腹部擦傷三處各約
    13 ×2、12×2 、6 ×0.5 公分等傷害，丙○○不甘受傷，
    亦與甲○○共同基於傷害他人身體之犯意聯絡，由甲○○壓
    制乙○○，丙○○出手毆打乙○○，致乙○○受有左臉頰挫
    傷併腰、左手肘挫傷併瘀血、左足跟擦傷等傷害。綜此，因
    認被告三人均涉犯刑法第277條第1項之傷害罪嫌等語。
二、按告訴乃論之罪，告訴人於第一審辯論終結前得撤回其告訴
    ；又告訴乃論之罪，其告訴經撤回者，應諭知不受理之判決
    ，刑事訴訟法第238 條第1 項、第303 條第3 款分別定有明
    文。
三、經查，公訴意旨雖認被告三人均涉犯刑法第277 條第1 項之
    普通傷害罪，惟依同法第287 條前段之規定，普通傷害罪為
    告訴乃論。茲被告三人於本院審理期間，業已彼此和解而具
    狀撤回告訴，此有撤回告訴狀附卷可稽，則參照前述規定所
    示，本件此部分爰諭知不受理之判決。
據上論結，應依刑事訴訟法第284 條之1 、第299 條第1 項前段
、第303 條第3 款，刑法第2 條第1 項前段、第320 條第1 項，
修正前刑法第41條第1 項前段，刑法施行法第1 條之1 ，修正前
罰金罰鍰提高標準條例第2 條，現行法規所定貨幣單位折算新臺
幣條例第2 條，中華民國96年罪犯減刑條例第2 條第1 項第3 款
、第7 條、第9 條，判決如主文。
本案經檢察官高怡修到庭執行職務。
中    華    民    國    97    年    3    月    14    日
                      刑事第六庭法  官  林孟皇
本正本證明與原本無異。
如不服本判決，應於判決送達後10日內向本院提出上訴狀（應抄
附繕本）。告訴人或被害人如對於本判決不服者，應具備理由請
求檢察官上訴，其上訴期間之計算係以檢察官收受判決正本之日
期為準。
                                書記官  宋德華
中    華    民    國    97    年    3    月    14    日
附錄本案論罪科刑法條全文：
中華民國刑法第320條（普通竊盜罪、竊佔罪）
意圖為自己或第三人不法之所有，而竊取他人之動產者，為竊盜
罪，處5年以下有期徒刑、拘役或5百元以下罰金。
意圖為自己或第三人不法之利益，而竊佔他人之不動產者，依前
項之規定處斷。


司法院資訊處製作；財團法人民間司法改革基金會備份。
